最高法院刑事判決　　　　　　　　　　　　　　　九十一年度台上字第四七○六號
　　上訴人　台灣高等法院台中分院檢察署檢察官
　　被　告　甲○○
右上訴人因被告違反商標法案件，不服台灣高等法院台中分院中華民國八十九年五月
十六日第二審判決（八十八年度上訴字第二六四五號，起訴案號：台灣台中地方法院
檢察署八十七年度偵字第一三○六五號、第一四八九六號 )，提起上訴，本院判決如
左：
    主  文
原判決撤銷，發回台灣高等法院台中分院。
    理  由
本件原判決認定被告甲○○為台中市○○路六○五號天欣商行負責人，從事電視遊樂
器程式遊戲光碟片交易，明知「SEGA」之商標名稱及商標圖樣係日商西雅企業股份有
限公司（下稱西雅公司 ）取得之商標專用權；「PLAYSTATION」之商標名稱及商標圖
樣是日商蘇妮股份有限公司取得之商標專用權，並自民國八十六年六月十六日起移轉
登記予日商新力電腦娛樂股份有限公司（下稱新力公司）；「PS設計圖」之商標名稱
及商標圖樣，係新力公司之商標專用權 (上開商標圖樣均詳如原判決附件所載 )。而
西雅公司、新力公司所生產之電視遊樂器程式遊戲光碟片及卡匣，在國際及國內市場
行銷多年，為業界及消費大眾所共知。被告竟基於概括之犯意，自八十六年四月間某
日（起訴書誤為八十七年四月間某日）起至八十七年六月二十四日止，連續向台北市
綽號「小宋」、「小吳」、「詹先生」之不詳姓名男子，以每片新台幣（下同）三十
元左右之價格，販入仿冒西雅公司及新力公司所享有商標專用權之電視遊樂器之遊戲
光碟片，其上均有仿冒之西雅公司及新力公司之名稱、商標及條碼，以虛偽表示為真
品，並進而透過電視遊樂器執行，在電視畫面上亦出現西雅公司及新力公司之名稱及
上開商標名稱及商標圖樣，為相同之使用，致與西雅公司及新力公司所產銷之真品相
混淆，足以生損害於西雅公司及新力公司，再於天欣商行，連續每片各加價五元售與
不特定之多數人牟利等情。因而撤銷第一審之判決，改判論處被告連續明知為於同一
商品，使用相同於他人註冊商標之圖樣之商品而販賣罪刑，固非無見。
惟查：刑法上處罰行使偽造私文書之主旨，重在保護文書之公共信用，故所偽造之文
書足以生損害於公眾或他人，其犯罪即應成立。又以錄音、錄影或電磁紀錄，藉機器
或電腦處理所顯示之聲音、影像或符號，足以為表示其用意之證明者，以文書論，刑
法第二百二十條第二項定有明文。原判決既認被告所販賣仿冒前揭商標圖樣等之光碟
片，分別有「 Licensed by Sony Computer Enterprisment  Ltd 」 (告訴人指稱係
「Licensed by Sony Computer Enterainment Inc.」) 、「 PRODUCED BY or UNDER
LICENSE FORM SEGA ENTERPRISES.  LTD 」等授權電腦文字 (見原判決第十七頁前二
行），而該授權電腦文字係以電腦語言寫成程式，再將之組譯成適合電腦主機讀取之
檔案後，儲存於光碟片內，乃屬以電磁紀錄依電腦所顯示之影像或符號，足以對外表
示上開電腦遊戲光碟係新力公司、西雅公司所生產之用意之證明，自屬準私文書。而
上開電腦遊戲光碟片僅能在新力公司及西雅公司之各自主機上執行，被告販賣時，必
須應消費者之要求加以區分販賣，自屬將該偽造之準私文書充作真正文書而有所主張
；亦即被告既係以仿冒告訴人等產製之電腦遊戲光碟出售予消費大眾，倘非就該電腦
遊戲光碟片所表彰內容對購買者有所主張，何能以之與其他同類商品作個別性之區隔
，而遂行其販售之目的？故被告販賣仿冒電腦遊戲光碟之時，實已將該等不實文書置
於可能發生文書功能之狀態，自係已將該不實文書充作真正文書而有所主張。又縱消
費者明知為仿冒之產品仍予購買，能否謂被告之行為仍不足以生損害於告訴人等及其
他一般消費公眾之權益，要非全無研求餘地。原審未遑深入查察及此，遽認被告之行
為不能成立行使偽造私文書罪，難謂無調查未盡及判決理由不備之違誤。檢察官上訴
意旨指摘原判決不當，非無理由，應認有發回更審之原因。
據上論結，應依刑事訴訟法第三百九十七條、第四百零一條，判決如主文。
中      華      民      國    九十一    年      八      月    二十二    日
                              最高法院刑事第九庭
                                  審判長法官  陳  炳  煌
                                        法官  陳  正  庸
                                        法官  韓  金  秀
                                        法官  吳  信  銘
                                        法官  徐  文  亮
      右正本證明與原本無異
                                              書  記  官
中      華      民      國    九十一    年      八      月    二十八    日
